臺灣高等法院高雄分院刑事判決
111年度上訴字第762號
上  訴  人  
即  被  告  莊育吉


                    （現於法務部矯正署屏東監獄竹田分監執行中）
選任辯護人  孫安妮律師
上列上訴人因違反槍砲彈藥刀械管制條例案件，不服臺灣屏東地
方法院110年度訴字第117號，中華民國111年4月27日第一審判決
（起訴案號：臺灣屏東地方檢察署109年度偵字第5655號），提
起上訴，本院判決如下：
    主  文
上訴駁回。
    事實及理由
壹、程序事項
　　刑事訴訟法第348條第3項規定：「上訴得明示僅就判決之刑
    、沒收或保安處分一部為之」，而其立法理由指出：「為尊
    重當事人設定攻防之範圍，並減輕上訴審審理之負擔，容許
    上訴權人僅針對刑、沒收或保安處分一部提起上訴，其未表
    明上訴之認定犯罪事實部分，則不在第二審之審判範圍。如
    為數罪併罰之案件，亦得僅針對各罪之刑、沒收、保安處分
    或對併罰所定之應執行刑、沒收、保安處分，提起上訴，其
    效力不及於原審所認定之各犯罪事實，此部分犯罪事實不在
    上訴審審查範圍」。因此，如僅對宣告刑部分提起上訴，其
    效力不及於原審所認定之犯罪事實，犯罪事實即不在上訴審
    審查範圍，而應以原審法院所認定之犯罪事實，作為審認原
    審之宣告刑妥適與否之判斷基礎。本件上訴人即被告莊育吉
    （簡稱被告）及其辯護人於本院準備程序及審判程序中，陳
    明上訴意旨係認原審判決有罪部分量刑過重，請求依刑法第
    59條規定酌減其刑，並明示僅就原審判決之量刑提起上訴，
    至於原審所為其他判決內容，則均未表示不服（見本院卷第
    62至63、83、93頁），依據前述說明，本院乃就原審判決量
    刑妥適與否進行審理，至於原審判決其他部分，則非本院審
    查範圍，先予指明。
貳、本案據以審查量刑妥適與否之原審判決所認定之犯罪事實、
    所犯罪名
一、犯罪事實　　
    莊育吉知悉具有殺傷力之非制式手槍、子彈，均為槍砲彈藥
    刀械管制條例所規定之管制物品，非經主管機關許可，不得
    持有，竟基於非法持有非制式手槍、子彈之犯意，於民國10
    7年5月15日15時許，在高雄市大寮區某處河堤旁，自真實姓
    名、年籍不詳、綽號「利仔」之成年男子（下稱「利仔」）
    收受如附表編號2所示非制式手槍、如附表編號3、4所示制
    式子彈3顆（經試射1顆，尚存2顆）、如附表編號5所示制式
    散彈6顆（均經試射，剩餘制式散彈彈殼6顆）用以作為借款
    擔保抵押品，即自斯時起，非法持有之。嗣警方於109年6月
    13日6時30分許，持原審法院核發之搜索票在莊育吉位在屏
    東縣里○鄉○○路0○00號住處執行搜索，當場扣得如附表編號2
    至5所示之物。
二、所犯罪名(含罪數)
㈠、按槍砲彈藥刀械管制條例第4條、第7至9條業經修正，於109
    年6月10日公布施行，並自同年月12日起生效。次按槍砲彈
    藥刀械管制條例所規定之持有行為，其持有之繼續，為行為
    之繼續，而非狀態之繼續；亦即一經持有該條例所規定之槍
    砲、彈藥或刀械，其犯罪即已成立，但其完結須繼續至持有
    行為終了時為止。被告持有如附表編號2所示非制式手槍則
    係自107年5月15日15時許起至109年6月13日為警查獲止，是
    被告持有終了時間已在新法修正施行之後，犯罪行為時間橫
    跨新舊法，自應適用新法即修正後之現行槍砲彈藥刀械管制
    條例第7條規定論處。
㈡、核被告所為，係犯槍砲彈藥刀械管制條例第7條第4項之非法
    持有非制式手槍罪、同條例第12條第4項之非法持有子彈罪
    。
㈢、被告持有如附表編號3至5所示子彈9顆，係同時持有各式子彈
    （含散彈），應僅論以一罪。被告自107年5月15日15時許起
    至109年6月13日為警查獲如附表編號2至5所示非制式手槍、
    制式子彈及制式散彈止，持有上開非制式手槍、制式子彈（
    含散彈），屬行為之繼續，應至持有行為終了時，僅各成立
    一罪。被告以一行為同時持有如附表編號2至5所示非制式手
    槍、制式子彈（含散彈），同時構成槍砲彈藥刀械管制條例
    第7條第4項之非法持有非制式手槍罪、同條例第12條第4項
    之非法持有子彈罪，為想像競合犯，應依刑法第55條之規定
    ，從一重之非法持有非制式手槍罪處斷。
參、本件有無刑罰減輕事由
一、本件無槍砲彈藥刀械管制條例第18條第4項前段減免其刑規
    定之適用
㈠、按槍砲彈藥刀械管制條例第18條第4項前段規定，犯本條例之
    罪，必須於偵查或審判中自白，並供述全部槍砲、彈藥、刀
    械之來源及去向，因而查獲或因而防止重大危害治安事件之
    發生者，始能減輕或免除其刑。又槍砲彈藥刀械管制條例第
    18條第4項減輕其刑之規定，其立法本旨在鼓勵犯上開條例
    之罪者自白，如依其自白進而查獲該槍彈、刀械之來源供給
    者及所持有之槍彈、刀械去向，或因而防止重大危害治安事
    件之發生時，既能及早破獲相關之犯罪集團，並免該槍彈、
    刀械續遭持為犯罪所用，足以消弭犯罪於未然，自有減輕或
    免除其刑，以啟自新之必要，故犯該條例之罪者，雖於偵查
    或審判中自白，若並未因而查獲該槍砲、彈藥、刀械之來源
    及去向，即與上開規定應減輕或免除其刑之要件不合（最高
    法院95年度台上字第6934號刑事判決參照）。
㈡、查被告雖於警詢及偵查中均供出如附表編號2至4所示非制式
    手槍、子彈來源（見警卷第3至8頁，偵卷第13至15頁），惟
    經原審函詢屏東縣政府警察局里港分局，據覆略以：雖被告
    供出前揭槍枝來源係「利仔」，惟被告無法指認其真實身分
    ，且無從調閱監視錄影畫面、通聯紀錄佐證，無法比對真實
    身分，故未查獲或防止重大危害治安事件發生等節，有職務
    報告1份可證（見原審卷第45頁），卷內亦無其他積極證據
    可證被告供出前揭非制式手槍、子彈之來源因而查獲或因而
    防止重大危害治安事件之發生，自無從適用上開規定減免其
    刑。
二、本件不符合刑法第59條酌減其刑之要件
㈠、按刑法第59條規定，係賦予事實審法院特別之裁量權，以調
    和個案量刑的妥適，惟為防止酌減其刑之濫用，已嚴定其適
    用條件，而特加一「顯」字，以免法定刑形同虛設，破壞罪
    刑法定原則。是以此之酌量減輕其刑，必須犯罪另有特殊之
    原因與環境等，因在客觀上顯然足以引起一般同情，認為縱
    予宣告「法定最低度刑」猶嫌過重者，始有其適用，而濟法
    定刑之窮，俾符罪刑相當。亦即必須配合法定最低度刑觀察
    其刑罰責任是否相當，尚難僅以刑法第57條所列之犯罪情狀
    即據為酌量減輕之理由，惟此仍為事實審法院得依職權裁量
    審認之事項，除其裁量權之行使，明顯違反立法本旨及比例
    原則外，不得任意指為違法（最高法院111年度台上字第233
    7號判決意旨參照）。
㈡、被告及辯護人雖然上訴主張：「利仔」因積欠5萬元債務而交
    付附表編號2至5所示非制式手槍、制式子彈3顆、制式散彈6
    顆（下稱本案槍彈）予被告，作為被告借款債權之擔保品，
    可見被告取得本案槍彈之動機非供犯罪所用，且無將本案槍
    彈為任何犯罪使用，且無證據可認被告持有本案槍彈係出危
    害社會治安之不法目的，其所為對社會治安後續潛在危險性
    較低，而槍砲彈藥刀械管制條例第7條修正係自109年6月12
    日起生效，被告僅因本件恰巧查獲時間即是新法施行的第一
    天（即109年6月13日），依被告之智識程度，對此重典認識
    不深，佐以被告自始即配合調查，並坦承犯行，詳細供出持
    有之過程，犯後態度良好，因被告家中尚有年邁父母尚待扶
    養，被告就本案已有悔意，有認縱科以最低刑度，恐仍過重
    ，有情輕法重之嫌，客觀上足以引起同情，請求依刑法第59
    條規定減輕其刑等語（見本院卷第16至17、62至63、92至93
    頁）。　
㈢、經查，本件被告為警查獲時間雖在槍砲彈藥刀械管制條例於1
    09年6月12日修正施行後之「第二天」（即109年6月13日）
    ，惟被告自107年5月15日起非法持有本案槍砲，期間長達2
    年餘，情節難認輕微；被告雖自陳未持以為其他犯罪，惟其
    非法持有具殺傷力槍彈犯行，已對社會治安造成潛在之危害
    ；而單純非法持有具殺傷力槍彈之行為，本屬槍砲彈藥刀械
    管制條例所管制處罰之對象；況且，槍砲彈藥刀械管制條例
    第4條第1項第1款、第7至9條於109年6月10日修正公布之緣
    由，係鑑於近年來非制式槍砲（即非政府立案合法工廠或私
    人自行生產之土(仿、改)造槍砲）已成為槍砲犯罪之主要工
    具，且普遍具備與制式槍砲（即經政府立案、合法工廠生產
    之槍砲）相當之殺傷力，對於人民生命、身體、自由及財產
    法益之危害，實與制式槍砲無異，故無再行區分制式與否而
    分別適用槍砲彈藥刀械管制條例7條、第8條之必要（參照此
    次修正之立法理由），可知被告非法持有本案非制式手槍之
    可罰性，本不亞於制式手槍所致危害，而經立法者修法刻意
    提高其刑罰；參酌被告係高職畢業，曾從事配管及畜牧工作
    （見警卷第3頁、本院卷第91頁），有相當之智識程度及社
    會經歷，對於近年來媒體經常報導槍砲、子彈氾濫，不法份
    子擁槍自恃，甚或持以犯下重大刑案，每每引發社會大眾人
    心惶惶，嚴重破壞社會治安及危害民眾安全，自難諉為不知
    ；則被告明知本案槍、彈為具有殺傷力之高度危險物品，竟
    仍甘冒重典而非法持有，且持有期間長達2年餘，對社會治
    安自有潛在重大危害，殊難以被告所為未造成實害、坦承犯
    行、於新法施行後第2天為警查獲、尚須扶養年邁父母等因
    素，即遽認其犯罪有何特殊原因或環境，核其所為，在客觀
    上顯然不足以引起一般同情，實無法重情輕或情堪憫恕之情
    形，自不符合刑法第59條酌減其刑之要件。是以，被告及辯
    護人此部分主張，尚難採認。
肆、上訴論斷
    原審以被告罪證明確，因而適用相關法律規定，並審酌：「
    被告所持有之如附表編號2至5所示非制式手槍、制式子彈及
    制式散彈均存有高度危險性，且均為我國嚴格管制之違禁物
    ，被告為具有一般智識能力之成年人，對此當知之甚詳，理
    應謹慎注意，以免觸法，然其竟無視法律規範，所為應予非
    難；考量被告始終坦承犯行之犯後態度；且被告未持本案槍
    彈為其他不法行為，尚未造成實害；酌以被告持有槍彈數量
    、期間、手段、情節及對社會所生之危害；兼衡被告現在執
    行觀察勒戒，及其自述之智識程度、經濟及家庭生活狀況等
    一切情狀（見院卷第154、245頁）」，量處有期徒刑5年2月
    ，併科罰金新臺幣（下同）5萬元，併諭知罰金如易服勞役
    ，以1千元折算1日，已斟酌刑法第57條各款所列情狀，從法
    定最低刑度即有期徒刑5年以上酌情予以量處極輕度刑，既
    未逾越法定範圍，亦無顯然過重而違背比例、平等諸原則之
    濫權情形，符合罪刑相當原則，應屬妥適。被告上訴主張原
    審未依刑法第59條規定酌減其刑，指摘原判決量刑不當，為
    無理由，應予駁回。
據上論斷，應依刑事訴訟法第368條，判決如主文。
本案經檢察官魏豪勇、鄭央鄉提起公訴，檢察官許月雲到庭執行
職務。　
中　　華　　民　　國　　111 　年　　11　　月　　10　　日
                  刑事第一庭    審判長法  官  邱明弘
                                      法  官  黃宗揚
                                      法  官  林書慧
以上正本證明與原本無異。
如不服本判決應於收受本判決後20日內向本院提出上訴書狀，其
未敘述上訴理由者，並得於提起上訴後20日內向本院補提理由書
狀（均須按他造當事人之人數附繕本）「切勿逕送上級法院」。
中　　華　　民　　國　　111 　年　　11　　月　　10　　日
　　　　　　　　　　　　　　　　　　　書記官  林昭吟
◎、附錄本判決論罪科刑法條：
《槍砲彈藥刀械管制條例第7條第4項》
未經許可，製造、販賣或運輸制式或非制式火砲、肩射武器、機
關槍、衝鋒槍、卡柄槍、自動步槍、普通步槍、馬槍、手槍或各
類砲彈、炸彈、爆裂物者，處無期徒刑或7年以上有期徒刑，併
科新臺幣3千萬元以下罰金（第1項）。
未經許可，持有、寄藏或意圖販賣而陳列第1項所列槍砲、彈藥
者，處5年以上有期徒刑，併科新臺幣1千萬元以下罰金（第4項
）。
《槍砲彈藥刀械管制條例第12條第4項》
未經許可，持有、寄藏或意圖販賣而陳列子彈者，處5年以下有
期徒刑，併科新台幣300萬元以下罰金。

◎、附表：
編號 扣案物名稱 數量 鑑定結果 出處 備註  1 獵槍（槍枝管制編號0000000000號） 1支 送鑑長槍1支（槍枝管制編號0000000000號），認係非制式獵槍（散彈槍），槍管為金屬材質且已暢通，擊發功能正常，可供擊發適用子彈使用，認具殺傷力。 內政部警政署刑事警察局109年9月9日刑鑑字第1090066307號鑑定書（見偵卷第45至47頁） 【被告被訴非法持有非制式獵槍部分，業經原審判處無罪確定。】  2 非制式手槍（槍枝管制編號0000000000號） 1支 送鑑手槍1支（槍枝管制編號0000000000號），認係非制式轉輪手槍，由仿SMITH & WESSON廠轉輪手槍外型製造之槍枝，金屬槍管已暢通，擊發功能正常，可供擊發適用子彈使用，認具殺傷力。 內政部警政署刑事警察局109年9月9日刑鑑字第1090066307號鑑定書（見偵卷第45至47頁）   3 制式子彈 1顆 送鑑子彈3顆，認均係口徑0.38吋制式子彈，採樣1顆試射，可擊發，認具殺傷力。 內政部警政署刑事警察局109年9月9日刑鑑字第1090066307號鑑定書（見偵卷第45至47頁） 已試射，尚存彈殼1顆。  4 制式子彈 2顆   原扣得3顆，經試射1顆，尚存2顆。  5 制式散彈 6顆 ⒈送鑑子彈8顆，認均係口徑12 GAUGE制式散彈，採樣3顆試射：2顆，均可擊發，認具殺傷力；1顆，無法擊發，認不具殺傷力。 ⒉前揭未試射子彈5顆，均經試射：4顆，均可擊發，認具殺傷力；1顆，雖可擊發，惟發射動能不足，認不具殺傷力。 內政部警政署刑事警察局109年9月9日刑鑑字第1090066307號鑑定書、內政部警政署刑事警察局110年5月14日刑鑑字第1100030970號函（見偵卷第45至47頁，院卷第91頁） 經送鑑定認均具有殺傷力。已試射，尚存彈殼6顆。  6 制式散彈 2顆   經送鑑定認不具殺傷力。 【此部分經原審判決不另為無罪之諭知，非屬本院上訴審理範圍。】